臺灣橋頭地方法院民事判決
111年度橋小字第803號
原      告  裕富數位資融股份有限公司

法定代理人  許國興  
訴訟代理人  鄒嘉宸  

被      告  蔡朋育  
上列當事人間請求給付分期買賣價金事件，經臺灣臺北地方法院
裁定移送前來，本院於民國111年8月23日言詞辯論終結，判決如
下：
    主      文
被告應給付原告新臺幣壹萬壹仟貳佰參拾貳元，及如附表所示之
利息。
原告其餘之訴駁回。
訴訟費用新臺幣壹仟元由被告負擔。
本判決關於原告勝訴部分得假執行。但被告如以新臺幣壹萬壹仟
貳佰參拾貳元為原告預供擔保，免為假執行。
    事實及理由
一、被告經合法通知，未於言詞辯論期日到場，核無民事訴訟法
    第386 條各款所列情形，爰依原告之聲請，由其一造辯論而
    為判決。
二、原告主張：被告前向訴外人簽立購物分期付款申請暨約定書
    ，約定由原告向訴外人支付上開分期總價全額款項後，由被
    告以分期付款方式向原告償還，雙方約定分期總價新臺幣（
    下同）78,624元，自民國110年10月9日起至114年3月9日止
    ，共分42期，以每月為1期，每期應繳納1,872元，若未按期
    繳納，即視為全部到期，並按週年利率20%計付遲延利息，
    另應給付以日息萬分之5計算之違約金。詎被告未如期繳款
    ，迄今尚積欠本金69,264元未清償。爰依分期付款買賣契約
    及債權讓與之法律關係提起本件訴訟。聲明：被告應給付原
    告69,264元，及自111年3月10日起至清償日止，按週年利率
    16%計算之利息，暨按日息萬分之4.3計算之違約金。
三、被告經合法通知，未於言詞辯論期日到場，亦未提出書狀作
    何聲明或陳述。
四、得心證之理由：
（一）原告主張之上開事實，業據其提出購物分期付款申請暨約
      定書、客戶對帳單還款明細等件為證（臺灣臺北地方法院
      111年度北小字第2175號卷第13頁至19頁），經本院審酌
      該等證據所載內容，核屬相符。而被告經合法通知，未於
      言詞辯論期日到場，亦未提出書狀作任何聲明或陳述，依
      民事訴訟法第436條之23、第436條第2項、第280條第3項
      前段準用第1項前段規定，視同自認，堪信原告之主張為
      真實。
（二）惟本件分期付款約定書第7條第1款固約定：甲方如有未依
      約清償多宗債務中任一期之款項，裕富公司無須事先通知
      或催告，得隨時縮短甲方延後付款期限或視為全部到期，
      甲方應即繳清所有款項等語。惟按分期付價之買賣，如約
      定買受人有遲延時，出賣人得即請求支付全部價金者，除
      買受人遲付之價額已達全部價金5分之1外，出賣人仍不得
      請求支付全部價金，民法第389條定有明文。是民法第389
      條既有保障分期付價買賣之買受人權益之目的，則前揭約
      定事項第4條約定顯已牴觸民法第389條之強制規定，自仍
      需於被告遲付之價額已達全部價金5分之1，始得請求被告
      支付全部價金。而被告自111年3月9日起至111年11月9日
      止，遲付之金額始達16,848元(計算式：1,872元×9期＝16,
      848元)，至本件言詞辯論終結期日之111年8月23日止，尚
      未達總價款5分之1(計算式：78,624元×1/5＝15,125元)。
      故原告依分期付款買賣契約之法律關係，請求被告給付至
      本件言詞辯論終結日前積欠之買賣價款元(計算式：1,872
      元×6期＝11,232元)，即屬有據，其後期數之請求，即無理
      由。再依分期付款約定書第4條約定：甲方日後如未能依
      約定按時清償任一期款項，應自應繳期日之次日起按年息
      百分之20逐日計付遲延利息，及每日按日息萬分之5約定
      利率計算之違約金等語。是被告積欠之款項並未達總價款
      1/5，則原告自111年3月10日起至111年8月9日間，均僅得
      依各期到期日請求被告支付各該期之應繳分期價款，於遲
      延時，自僅能請求於支付期限屆滿時起，依各期應付未付
      分期款項計算之遲延利息。故原告依上開約定書第4條約
      定，請求被告給付如附表所示之利息，洵屬有據。
（三）末按約定之違約金過高者，法院得減至相當之數額；違約
      金除當事人另有訂定外，視為因不履行而生損害之賠償總
      額，民法第252條、第250條第2項前段已規定甚明。復約
      定之違約金苟有過高情事，法院即得依規定核減至相當之
      數額，並無應待至債權人請求給付後始得核減之限制。此
      項核減，法院得以職權為之，亦得由債務人訴請法院核減
      。查原告訴之聲明後段請求違約金部分，固核與上開分期
      付款約定條款相符，但本院審酌原告因被告遲延清償所受
      積極損害、所失利益，通常為該借款再轉借他人後之利息
      收入或轉作他項投資之收益，而近年來國內貨幣市場利率
      均已大幅調降，且本件利息自110年3月10日起至清償日止
      ，可資請求之利息利率已達法定利率之上限，是原告以其
      單方擬定之定型化約款，向被告收取16%利息，已因此獲
      取大量之經濟利益，茲斟酌上情，將原告請求違約金酌減
      至0元，以求公允。
五、綜上所述，原告依分期付款買賣契約及債權讓與之法律關係
    ，請求被告給付如主文第1項所示金額及利息，為有理由，
    應予准許。逾此範圍之請求，為無理由，應予駁回。
六、本件係依小額程序為被告敗訴之判決，應依民事訴訟法第43
    6條之20規定，依職權宣告假執行。另依同法第436條之23、
    第436條第2項、第392條第2項規定，依職權宣告被告如預供
    擔保，免為假執行。
七、訴訟費用負擔之依據：民事訴訟法第79條。另依同法第436
    條之19第1項規定，確定訴訟費用額如主文第3項所示。
中　　華　　民　　國　　111 　年　　9 　　月　　8 　　日
    　　　　　　　橋頭簡易庭　法　　　官  郭育秀
以上正本係照原本作成。
民事訴訟法第436條之24第2項：對於本判決之上訴，非以違背法
令為理由，不得為之。
如對本判決上訴，須於判決送達後20日內向本院提出上訴狀，並
判決有違背法令之具體事實之上訴理由（須按他造當事人之人數
須表明原判決所違背之法令及其具體內容與依訴訟資料可認為原
附繕本）。
中　　華　　民　　國　　111 　年　　9 　　月　　8 　　日
    　　　　　　　　　　　  　書　記　官  塗蕙如
附表：利息計算表
期數 應付款項 計息期間 年息 6 1,872元 自111年3月10日起至清償日止 16% 7 1,872元 自111年4月10日起至清償日止 16% 8 1,872元 自111年5月10日起至清償日止 16% 9 1,872元 自111年6月10日起至清償日止 16% 10 1,872元 自111年7月10日起至清償日止 16% 11 1,872元 自111年8月10日起至清償日止 16% 合計 11,232元